【裁判字號】    99,交聲,566
【裁判日期】    990427
【裁判案由】    違反道路交通管理處罰條例聲明異議
【裁判全文】
臺灣臺北地方法院交通事件裁定         99年度交聲字第566號
原處分機關  臺北市交通事件裁決所
異  議  人
即受處分人  甲○○
上列異議人即受處分人因違反道路交通管理處罰條例案件，對於
臺北市交通事件裁決所中華民國98年10月20日所為之處分（原處
分案號：北市裁催字第裁22-AEW134012號）聲明異議，本院裁定
如下：
    主  文
異議駁回。
    理  由
一、按受處分人，不服主管機關依道路交通管理處罰條例第8 條
    所為之處罰，得於接到裁決書之翌日起20日內，向管轄地方
    法院聲明異議。又依道路交通管理處罰條例第87條規定向管
    轄法院聲明異議之期間，自裁決書送達之翌日起算，並得依
    法扣除在途期間及聲請回復原狀；交通法庭認聲明異議不合
    法律上之程式或其異議權已經喪失者，應以裁定駁回之。次
    按處理違反道路交通管理事件，有關文書送達之程序，依行
    政程序法之規定。又送達由行政機關自行或交由郵政機關送
    達；送達，於應受送達人之住居所、事務所或營業所為之。
    但在行政機關辦公處所或他處會晤應受送達人時，得於會晤
    處所為之；於應送達處所不獲會晤應受送達人時，得將文書
    付與有辨別事理能力之同居人、受僱人或應送達處所之接收
    郵件人員；送達，不能依前二條規定為之者，得將文書寄存
    送達地之地方自治或警察機關，並作送達通知書兩份，一份
    黏貼於應受送達人住居所、事務所、營業所或其就業處所門
    首，另一份交由鄰居轉交或置於該送達處所信箱或其他適當
    位置，以為送達。前項情形，由郵政機關為送達者，得將文
    書寄存於送達地之郵政機關。道路交通管理處罰條例第87條
    第1 項、道路交通案件處理辦法第12條、第18條前段、違反
    道路交通管理事件統一裁罰基準及處理細則第5 條、行政程
    序法第68條第1項、第72條第1項、第73條第1項、第74條第1
    項、第2項分別定有明文。行政程序上開關於寄存送達之規
    定既未如民事訴訟法第138條第2項另定送達生效之時點，亦
    未準用民事訴訟法第138條第2項之規定，自應於寄存送達當
    日即生送達之效力（臺灣高等法院暨所屬法院97年法律座談
    會刑事類提案第42號、第43號意旨參照）。
二、原處分意旨略以：異議人即受處分人甲○○於民國（下同）
    96年9月21日零時34分許，駕駛車號7935-KD號自小客車，於
    臺北市○○○路（原舉發通知單係記載和平、新生）前經臺
    北市政府警察局大安分局羅斯福路派出所員警攔檢以受處分
    人有汽車駕駛人酒精濃度超過規定標準（0.55毫克以上）之
    違規行為（原舉發通知書記載測定值為0.59毫克）為由掣單
    舉發（並移送臺灣臺北地方法院檢察署依公共危險罪偵辦，
    於96年11月12日為緩起訴處分，並於97年2月13日經臺灣高
    等法院檢察署為駁回再議之聲請）。嗣經原處分機關以受處
    分人緩起訴處分實質期間已屆滿而依道路交通管理處罰條例
    第35條第1項第1款及第24條第1項第2款（裁決書漏引第24
    條第1項第2款）、違反道路交通管理事件統一裁罰基準及處
    理細則第43條、第44條及第67條之規定，於98年10月20日以
    北市裁催字第裁22-AEW134012號裁決書裁處受處分人罰鍰新
    臺幣57,000元、吊扣駕駛執照12個月，並施以道安講習等語
    。
三、聲明異議意旨略以：異議人於緩起訴處分期間內已支付財團
   法人犯罪被害人保護協會臺灣臺北分會2萬元，並參加10小時
   交通安全講習，異議人住所隔壁是一所國中、小補習班，常
   有同學聚集樓下門口信箱旁玩耍，依其判斷也許是有頑皮的
   小朋友撕毀或取走郵局告示單，並非其故意不到案接受處分
   ，請能給予從輕（新）處分，以勵自新云云。
四、經查：本件原處分機關臺北市交通事件裁決所係於98年10月
    20 日作成本件裁決書，並以掛號郵寄方式向異議人之戶籍
    地址即臺北市大安區○○○路○段137巷15號7樓為送達，嗣
    因未獲會晤應受送達人本人，亦無同居人、受僱人或應受送
    達處所得收受郵件之人員等予以受領，乃於98年10月29日將
    該送達文書寄存於臺北市大同郵局，並製作送達通知書2份
    ，一份黏貼於應受送達人門首，一份置於該受送達處所信箱
    或其他適當位置，以為送達等情，此有臺北市交通事件裁決
    所送達證書影本乙紙在卷可稽，異議人縱以前情置辯，惟並
    無證據可資證明，所辯尚難憑採，揆諸首揭說明，堪認本件
    舉發違反道路交通管理事件通知單業已符合行政程序法第74
    條之規定為寄存送達，縱令受處分人並未前往領取該通知單
    ，仍自寄存之日即98年10月29日起發生送達之效力，不因異
    議人實際有無領取而受影響。準此，聲明異議之期限應自異
    議人收受裁決書即98年10月29日之翌日即98年10月30日起算
    20 日內為之，則異議期間應自98年10月30日起算至同年11
    月18 日屆滿，惟異議人遲至99年4月13日始向原處分機關具
    狀聲明異議，有聲明異議狀上之收文章戳可憑，是其異議，
    逾20 日法定期間，而不合法律上程式，且無從補正，應予
    駁回。另查本件原處分機關裁罰異議人之罰鍰金額係違反道
    路交通管理事件統一裁罰基準表有關該條款（小型車駕駛有
    違反處罰條例第35條第1項第1款之規定）規定之最高額罰鍰
    （逾越應到案期限60日以上繳納罰鍰或逕行裁決處罰者），
    依原處分機關移送書所載，係因異議人並未依舉發通知單所
    載應到案日期（96年10月6日）前到案繳清罰鍰或陳述意見
    ，從而原處分機關依道路交通管理處罰條例第9條第1項後段
    之規定逕行裁決，併此敘明。
五、據上論斷，應依道路交通案件處理辦法第18條，裁定如主文
    。
中    華    民    國    99    年    4     月    27    日
                          交通法庭法  官  黃桂興
以上正本證明與原本無異。
如不服本裁定應於送達後5日內向本院提出抗告狀。
                                  書記官  陳品潔
中    華    民    國    99    年    4     月    27    日

司法院資訊處製作；財團法人民間司法改革基金會備份。
